【裁判字號】    92,易緝,17
【裁判日期】    920530
【裁判案由】    詐欺
【裁判全文】
臺灣屏東地方法院刑事判決                          九十二年度易緝字第一七號
    公  訴  人  臺灣屏東地方法院檢察署檢察官
    被      告  丁○○
右列被告因詐欺案件，經檢察官提起公訴（九十年度偵緝字第六號），本院判決如左
：
     主  文
丁○○意圖為自己不法之所有，以詐術使人將本人之物交付，處有期徒刑肆月，如易
科罰金，以參佰元折算壹日。
     事  實
一、丁○○與丙○○為朋友關係，丁○○因生意失敗，欠下債務且需錢使用，竟利用
    丙○○亦需款週轉之機會，基於意圖為自己不法所有之犯意，於民國八十九年六
    月二十二日晚上某時，在新竹縣某處，撥打電話至丙○○位在屏東縣南州鄉○○
    村○○路四巷十四號住處，向丙○○謊稱其有金主，如需現金使用，可負擔利息
    提供支票由其負責調借款項使用，致丙○○陷於錯誤，誤認丁○○確有辦法僅憑
    支票調借款項以應其所需，遂於電話中同意丁○○之提議，丁○○隨即於翌日凌
    晨三時許自新竹開車趕赴屏東縣林邊鄉「林邊加油站」與丙○○會合，丙○○馬
    上偕同丁○○共同駕車至臺東縣卑南鄉○○路○段一七○之一號柯建綸（原名乙
    ○○）住處，由丙○○出面向柯建綸商借如附表所示之支票三紙，合計金額共新
    台幣（下同）三十七萬，並將支票全數轉交予丁○○調借現款使用，丁○○收受
    支票後向丙○○謊稱隔天即可交付款項，隨即開車返回新竹住處。詎丁○○將如
    附表編號１、３所示之支票交付予「戴德財」之人清償其所積欠之債務，將如附
    表編號２所示之支票持向某不詳姓名友人調借現款使用，均未依約調借款項予丙
    ○○，丙○○遲未收到款項，又無從連絡丁○○，始知受騙。
二、案經丙○○訴由臺灣屏東地方法院檢察署檢察官偵查起訴。
     理  由
一、被告丁○○否認有何詐欺之犯行，辯稱：丙○○之前欠我錢，支票是他還我的錢
    ，我沒有詐欺他云云。經查：
（一）被告於上述時地與告訴人丙○○電話聯絡後，被告即自新竹趕赴屏東縣「林邊
      加油站」與告訴人會合，告訴人即偕同被告共至臺東縣卑南鄉○○路○段一七
      ○之一號柯建綸住處，由告訴人出面向柯建綸商借如附表所示之支票三紙交予
      被告調借現金之事實，業經被告承認在卷，核與告訴人指訴、證人柯建綸證述
      告訴人借用支票供予被告調借現金之情節相符，並有如附表編號１、３所示之
      支票影本及支票存根各二紙、如附表編號２所示之支票存根一紙及臺灣中小企
      業銀行柯建綸帳號00000000000號支票存款對帳單一紙在卷可證。
（二）被告如何向告訴人聲稱其有金主，可以負擔利息之方式，提供支票由其負責調
      借款項，又於取得支票後如何與告訴人約定於翌日即可交付款項之事實，業經
      告訴人指訴稱：「他打電話給我，我當時在屏東接電話．．．被告是突然打電
      話給我說他有金主，需要現金的話可以開票調借，我想他那邊可能方便借錢，
      他有談到利息的問題，沒有說收多少，我當時剛好欠錢，我就同意了。」等語
      明確（見本院九十二年易緝字第十七號卷第二十五頁）。核與證人柯建綸於偵
      查中稱：「在八十九年六月底間丁○○和陳永和一起去找我，當時我和陳永和
      都需要錢，陳永和說丁○○可以幫我們調錢，我就開三張票給丙○○．．．。
      」（見九十年度偵緝字第六號卷第三十四頁）及於本院審理時稱：「被告是丙
      ○○帶過來的．．．他說可用我的支票交由被告去借現金。」（見本院九十年
      易字第一二九六號卷第十八頁），均證述被告確與告訴人向其借用支票用以調
      借款項之事實相符。且被告如未對告訴人為如上之宣稱，誤使告訴人認為可以
      上述方式調度資金應急，告訴人豈有與被告連絡後，隨即不辭勞苦偕同被告共
      同自屏東趕赴臺東向柯建綸商借支票之理，足見告訴人指訴之情並非無據，可
      以相信。
（三）被告取得如附表所示之支票後，或將支票交付其債務人，或持向朋友借款使用
      之事實，業經被告於本院審理時承稱：「其中拿了二張支票給朋友方德企業老
      闆（即戴德財）還錢，另外壹張二十五日拾參萬的我交給另一個朋友調借拾參
      萬元，名字我忘記了．．．。」等語（見本院九十二年易緝字第十七號卷第二
      十九頁），被告所為已與其向告訴人承諾持支票向金主借款之情有違，顯已對
      告訴人施用詐術，並致告訴人陷於錯誤，誤以為被告可持支票調款，而自願交
      付支票予被告甚明。再被告既以如附表所示之支票清償己身債務或調借現款供
      己所用，被告基於不法所有之意圖，亦無疑義。
（四）被告雖辯稱支票是告訴人為清償欠債交付云云，但告訴人否認有何積欠被告債
      務之情事，被告亦未提出任何證明方法供本院查證此一部分之事實，且被告對
      於本件支票是告訴人供作抵債或確有持票調借現金約定之情，於偵查中先稱：
      「我不是向他借（支票）的，他欠我一筆錢，他拿這三張票抵債。」（見九十
      年度偵緝字第六號第十六頁），於本院審理時則稱：「．．．他（指丙○○）
      說支票款項一半要給我用，拿到支票後就拿回新竹去調錢．．．。」、「因為
      我生意失敗需要用錢，我跟告訴人商量拿支票去借錢，我沒有要跟他討錢的意
      思，我是跟他講說我急著用，大家以前相互幫忙，我以前幫助過你，你也應該
      幫助我，所以我才跟他商量，他也同意一人一半，我負責拿支票去調錢。」、
      「是丙○○欠我錢，我去找他，我跟他講我現在有困難需要拾陸萬，他如果有
      票叫他開幾張給我，他才帶我去找柯建綸開票．．．。」等語（見本院九十二
      年易緝字第一七號第十一頁、第十二頁、第二十九頁、第六十三頁），所述前
      後多有矛盾，實難遽信。再參照被告自承告訴人曾多次找尋欲解決支票款項問
      題，證人即被告母親甲○○亦證述告訴人曾打電話說要討錢之事實，如告訴人
      是以支票償還積欠被告款項，告訴人本應負責發票後兌現支票，又豈有要求被
      告解決支票款項，甚或加以追討之理，被告此部分辯稱，顯為卸責之詞，不足
      採信。綜上，被告所辯均不足信，本件事證明確，被告詐欺犯行應可認定。
二、核被告丁○○所為係犯刑法第三百三十九條第一項之詐欺取財罪。爰審酌被告需
    錢使用而行詐騙之犯罪動機與目的、詐騙款項多寡、迄未與告訴人達成民事和解
    ，償還詐騙之款項及否認犯行之犯後態度等一切情狀，量處如主文所示之刑，並
    諭知易科罰金之折算標準。
三、末按行為後法律有變更者，適用裁判時之法律。但裁判前之法律有利於行為人者
    ，適用最有利於行為人之法律，刑法第二條第一項定有明文。查刑法第四十一條
    業經修正，並經總統於九十年一月十日公布施行，於同年月十二日生效。本件被
    告犯罪之時間，雖在刑法第四十一條修正前，惟依刑法第二條第一項前段規定，
    仍應適用裁判時即修正後之刑法第四十一條第一項前段，就被告之宣告刑諭知易
    科罰金及其折算標準，附此敘明。
據上論斷，應依刑事訴訟法第二百九十九條第一項前段，刑法第三百三十九條第一項
，罰金罰鍰提高標準條例第一條前段、第二條，判決如主文。
中      華      民      國      九十二      年    五    月    三十    日
                                      臺灣屏東地方法院刑事第二庭
                                          法  官  林昌義
右正本證明與原本無異。
如不服本判決應於收受本判決後送達後十日內向本院提出上訴書狀，其未敘述上訴理
由者，並得於提起上訴後十日內向本院補提理由書狀（均須按他造當事人之人數附繕
本 ）「切勿逕送上級法院」
                                          書記官   潘美碧
中      華      民      國      九十二      年    五    月    三十    日
附錄論罪科刑法條全文
中華民國刑法第三百三十九條
意圖為自己或第三人不法之所有，以詐術使人將本人或第三人之物交付者，處五年以
下有期徒刑、拘役或科或併科一千元以下罰金。
以前項方法得財產上不法之利益或使第三人得之者，亦同。
前二項之未遂犯罰之。
附表：
 ┌───┬────────┬────────┬──────────┐
 │編號  │發    票    日  │票  面  金  額  │票              號  │
 │      │                │（單位：新台幣  │                    │
 ├───┼────────┼────────┼──────────┤
 │ １   │８９年８月２３日│十三萬元        │ＡＲ0000000  │
 ├───┼────────┼────────┼──────────┤
 │ ２   │８９年８月２５日│十三萬元        │ＡＲ0000000  │
 │      │（起訴書誤為８月│                │                    │
 │      │  ３０日）      │                │                    │
 ├───┼────────┼────────┼──────────┤
 │ ３   │８９年８月３０日│十一萬元        │ＡＲ0000000  │
 └───┴────────┴────────┴──────────┘


司法院資訊處製作；財團法人民間司法改革基金會備份。
